【裁判字號】    98,交簡上,340
【裁判日期】    990303
【裁判案由】    公共危險
【裁判全文】
臺灣桃園地方法院刑事判決           98年度交簡上字第340號
上  訴  人
即  被  告  甲○○
上列上訴人即被告因公共危險案件，不服本院刑事庭98年度桃交
簡字第2644號，民國98年7 月31日第一審刑事簡易判決（聲請簡
易判決處刑案號：98年度偵字第11601 號），提起上訴，本院合
議庭為第二審判決如下：
    主  文
上訴駁回。
    事  實
一、甲○○前於民國96年間因竊盜案件，經本院以96年度壢簡字
    第2408號判決判處有期徒刑3 月，如易科罰金，以新臺幣（
    以下同）1,000 元折算1 日確定，入監執行後，於97年9 月
    4 日執行完畢，詎猶不知悔改，於97年12月27日上午9 時30
    分至10時間某時點起，在桃園縣龍潭鄉九座寮附近某工寮內
    ，飲用米酒約1 瓶半後，明知其酒後對周遭事物之辨識、反
    應能力已較平常狀況遲鈍，平衡感、方向感、注意力、判斷
    力亦降低，已達不能安全駕駛動力交通工具之程度，仍於同
    日下午1 時許，騎乘車牌號碼PMU-486 號重型機車上路，並
    於行經桃園縣龍潭鄉國軍桃園總醫院後門之產業道路時，因
    酒精成分影響其操控力、平衡感，致不慎自行跌倒。嗣經民
    眾報案後，將甲○○送往國軍桃園總醫院急救，經抽血檢驗
    其血液中酒精濃度高達為224.3mg/dl（換算呼氣所含酒精成
    分為1.0681mg/l，聲請簡易判決處刑書誤載為1.124mg/ l）
    ，而查悉上情。
二、案經桃園縣政府警察局龍潭分局報請臺灣桃園地方法院檢察
    署檢察官偵查後聲請以簡易判決處刑。
    理  由
一、本案所引用之供述及非供述證據，經本院依法踐行調查證據
    程序，檢察官、被告均不爭執各該證據之證據能力，且亦查
    無依法應排除其證據能力之情形，是後述所引用證據之證據
    能力均無疑義，先予敘明。
二、訊據被告甲○○固坦承於97年12月27日有飲酒之事實，惟矢
    口否認有何服用酒類不能安全駕駛動力交通工具而駕駛犯行
    ，辯稱：當日伊與乙○○本來在工寮內，伊有飲酒，但乙○
    ○沒有喝，後來乙○○騎車欲載伊去桃園縣龍潭鄉安康新村
    找一位陳大哥聊天，後來不知道為什麼伊就昏倒了，伊醒來
    時已經在醫院了。事後伊問乙○○才知道因為其身上沒有錢
    ，也沒有手機，所以才趕快走路回工寮打電話給伊二姐，幫
    伊叫救護車，接著乙○○回到現場時，伊已經不在現場了云
    云。
三、本院查：
（一）被告於97年12月27日中午1 時許，倒臥在桃園縣龍潭鄉國
      軍桃園總醫院後門之產業道路，經民眾報案後，將被告送
      往國軍桃園總醫院急救，經抽血檢驗其血液中酒精濃度高
      達224.3mg/dl（換算呼氣所含酒精成分為1.0681mg/l）之
      事實，為被告所是認，復有桃園縣政府警察局龍潭分局99
      年1 月7 日龍警分交字第0999005223號函附桃園縣政府警
      察局勤務指揮中心受理案件紀錄表1 份、國軍桃園總醫院
      一般生化檢驗報告單1 紙附卷可稽（參見本院卷第30-32
      頁；臺灣桃園地方法院檢察署98年度偵字第11601 號卷第
      10頁），則上開事實，足可認定。是本案之爭點厥為被告
      是否有在飲用酒類已達不能安全駕駛動力交通工具之情形
      下，仍騎乘機車上路之公共危險犯行。
（二）被告固以前開情詞置辯，並請求傳訊證人乙○○到庭作證
      ，本院為發現真實，在訊問證人乙○○前，隔離被告與證
      人乙○○，先行就本案情節訊問被告，據被告供稱：伊與
      乙○○一起住在桃園縣龍潭鄉某工寮2 樓，伊於97年12月
      27日上午9 時30分至10時起開始喝酒，但乙○○沒有喝，
      依伊與乙○○間之默契，乙○○看伊喝酒，即不會喝，因
      為乙○○知道要載伊至附近找朋友。伊當日早上係先去買
      米酒2 瓶及給乙○○喝的飲料後，即與乙○○一起聊天、
      聽音樂，喝了約1 瓶半米酒後，伊提議去九龍村那邊找朋
      友借錢，即帶剩下的半瓶米酒出門，當時伊已經有點醉，
      所以乙○○騎機車載伊，出門不到100 公尺，伊就從機車
      上摔下來，之後就沒有記憶了，等到再有記憶時，伊已經
      在急診室云云（見本院簡上卷第51-56 頁），嗣證人乙○
      ○結證述：97年12月27日被告出車禍時，機車是伊騎的，
      當天伊起床後一整天都是醉的，起床後的情形伊已經記不
      得了，但機車撞到護欄後，距離工寮還有200 公尺，伊就
      回工寮打電話叫救護車及通知被告家人。因被告有吃安眠
      藥的習慣，如果有喝酒的話，出門都是由伊騎車，那天車
      禍後，伊第一個反應就是要叫救護車救人，並打電話給被
      告的姐姐告知被告出事了，請被告的姐姐去804 醫院一趟
      ，伊則因為怕警察抓，不敢再回現場云云（參見本院簡上
      卷第59-63 頁），是由被告前開供述及證人乙○○前揭證
      述互核以觀，被告、證人乙○○確實對於「當日機車係乙
      ○○所騎乘，車禍發生後，乙○○徒步走回工寮打電話求
      援」一事供、證述一致，然被告、證人乙○○對於當日證
      人乙○○有否飲酒，則證述相反，除前揭粗略之案發經過
      外，被告、證人乙○○2 人對於當日曾經發生之事件，所
      為供、證述實互有齟齬，是被告、證人乙○○前開供、證
      述是否屬實，顯有疑問。又據本院觀察證人乙○○在被告
      面前為證述時，有不時往被告席位觀看情事，詢以證人乙
      ○○是否有於被告前不能自由陳述之情，證人乙○○則沈
      默以對，本院乃命被告暫先退庭後，證人乙○○始證述：
      伊剛才說的都是謊話，那天機車是被告騎的，被告係在其
      開過一次庭後去找伊，向伊表示其後面可能還有5 、6 個
      月的刑責，要伊背這條罪，因為伊工作不順、妻離子散、
      家破人亡，也前科累累，後面還有幾個案子，不差這一條
      罪，且本來也沒有伊的事情，因伊與被告是叔姪關係，被
      告又一直跟伊說，伊才會說機車是伊騎的等語明確在卷（
      見本院簡上卷第63頁反面-64 頁），參以被告確於98年6
      月12日案發後，至臺灣桃園地方法院檢察署接受檢察事務
      官訊問時供稱：97年12月27日中午，伊與乙○○在工寮喝
      酒，喝到當天中午快1 點，乙○○騎車載伊上街去買東西
      ，騎一下子就摔車，乙○○就跑掉了，留下伊在該處，至
      於為何會摔車，因為伊有吃安眠藥加上酒精作用，意識很
      不清楚，所以並不清楚云云（參同前偵卷第35頁），適與
      證人乙○○前開證述被告係在第一次開庭後找其談及本案
      酒後駕車之事相符，可見被告顯係因本案並非為警當場查
      獲，且其案發後即遭送往國軍桃園總醫院救治，無人可證
      明其有酒後騎乘機車之行為，乃於偵查中經傳喚到庭時，
      辯以其係由與其曾有姻親關係之乙○○騎乘機車搭載云云
      ，再找證人乙○○說明本案，要求證人乙○○為「被告並
      未於97年12月27日騎乘機車」之陳述，並承認機車係證人
      乙○○所騎乘，證人乙○○應允後，始在本院傳喚其到庭
      時，具結後為虛偽之證述，衡以證人乙○○要就現實上並
      未發生之事為證述，在未知法院訊問問題內容之情況下，
      苟非經過嚴密之演練、勾串，實無法避免產生相當之漏洞
      ，由證人乙○○在本院審理時，初對於97年12月27日當日
      之情形，除一再證述機車係由其騎乘之外，其餘情節與被
      告所供述者不惟漏洞百出，亦不合一般社會常情，經本院
      多方訊問後，致其產生極大的心理壓力下，終坦承被告要
      其為虛偽證述之事實，查偽證罪之法定刑為7 年以下有期
      徒刑，遠較於被告被訴之公共危險罪責為重，如證人乙○
      ○關於「被告並未於97年12月27日騎乘機車」之證述，係
      屬實情，尤無明知在同一審判期日翻異前證，已明顯涉犯
      偽證罪嫌之情形下，仍坦承虛偽證述之理，是證人乙○○
      初在本院審理時所為關於被告並未酒後騎乘機車之相關證
      述，無非附和被告，為脫免被告本案刑責所為之虛偽證述
      ，不足採信。
（三）綜上所述，本院認被告所辯，不足採信，被告確實酒後騎
      乘機車，途中因酒精成分，導致其注意力、控制力及反應
      力均顯然減低，已達不能安全駕駛動力交通工具之狀態，
      始自行跌倒肇事。本件事證明確，被告前揭犯行，已堪認
      定。
四、核被告所為，係犯刑法第185 條之3 之服用酒類不能安全駕
    駛動力交通工具而駕駛罪。又被告有事實欄所示之科刑及執
    行紀錄，有卷附臺灣高等法院被告前案紀錄表1 份可稽，其
    受有期徒刑之執行完畢後，5 年以內故意再犯有期徒刑以上
    之本罪，為累犯，應依刑法第47條第1 項之規定加重其刑。
    本件原審認被告犯刑法第185 條之3 之服用酒類不能安全駕
    駛動力交通工具而駕駛罪，事證明確，並審酌被告明知酒精
    成分對人之意識能力具有不良影響，超量飲酒後會導致對週
    遭事務之辨識及反應能力較平常狀況薄弱，猶騎乘機車於公
    眾往來之道路，顯然漠視自己及公眾生命財產安全，兼衡被
    告前已有3 次與本案相同之公共危險案件，先後經法院判處
    罪刑確定，猶不知悔悟，且犯後仍飾詞否認犯行之犯後態度
    等一切情狀，判處有期徒刑5 月，並諭知如易科罰金，以1,
    000 元折算1 日，其認事用法並無違誤，所為量刑亦無失當
    之處，被告猶執前揭辯詞為由提起上訴，洵無理由，應予以
    駁回。
五、附記事項：證人乙○○於本院99年2 月10日審理之初，於具
    結後所為之虛偽陳述，涉及刑法第168 條之偽證罪嫌，及被
    告涉有教唆偽證罪嫌部分，均應由檢察官另行偵辦，附此敘
    明。
據上論斷，應依刑事訴訟法第455 條之1 第1 項、第3 項、第36
8條，判決如主文。
本案經檢察官周芝君到庭執行職務。
中    華    民    國    99    年    3     月    3     日
                      交通法庭  審判長法  官  魏于傑
                                      法  官  羅國鴻
                                      法  官  許雅婷
以上正本證明與原本無異。
不得上訴。
                                      書記官  吳玉蘭
中    華    民    國    99    年    3     月    4     日
附錄本案論罪科刑法條全文：
中華民國刑法第185條之3
服用毒品、麻醉藥品、酒類或其他相類之物，不能安全駕駛動力
交通工具而駕駛者，處 1 年以下有期徒刑、拘役或科或併科 15
萬元以下罰金。

司法院資訊處製作；財團法人民間司法改革基金會備份。
